【裁判字號】    91,交上訴,184
【裁判日期】    920319
【裁判案由】    公共危險等
【裁判全文】
臺灣高等法院刑事判決                          九十一年度交上訴字第一八四號
    上  訴  人
    即  被  告  甲○○
右上訴人因公共危險案件，不服台灣台北地方法院九十年度交訴字第四三號，中華民
國九十一年十月八日第一審判決（起訴案號：台灣台北地方法院檢察署九十年度偵字
第三四五七號）提起上訴，本院判決如左：
    主  文
原判決關於業務上過失傷害暨定執行刑部分均撤銷。
甲○○過失傷害人，累犯，處有期徒刑肆月，如易科罰金，以參佰元折算壹日。
    事  實
一、甲○○曾因賭博案件，於民國（下同）八十五年間，經台灣宜蘭地方法院判處有
    期徒刑六月，併科罰金四萬五千元確定；有期徒刑部分於八十五年五月七日易科
    罰金執行完畢。詎仍不知警惕，於八十九年六月二十八日凌晨在居住所台北縣板
    橋市○○路五十巷十三號二樓飲用高梁酒至五時許，已達酒醉不能安全駕駛動力
    交通工具之程度（於同日上午八時三分經警以呼氣測試酒精濃度時為每公升一點
    二五毫克），猶為散心而駕駛車牌號碼ＤＡ–六七○二號自用小客車外出兜風（
    原審車牌號碼誤繕為ＤＡ–六○七二號，其觸犯刑法第一百八十五條之三之罪部
    分，業經台灣板橋地方法院檢察署檢察官提起公訴，並經台灣板橋地方法院以八
    十九年度交易字第六三一號判決有罪確定）。當日上午六時四十分許，被告駕車
    沿台北市○○區○○路內側車道由東往西方向行駛，於行經西藏路、萬大路口時
    ，理應注意車輛行駛時，駕駛人應注意車前狀況，隨時採取必要之安全措施，及
    汽車行駛至交岔路口，行進、轉彎應遵守燈光號誌，而依當時天候晴、日間自然
    光線、柏油路面、乾燥、無缺陷、無障礙物、視距良好等情，又無不能注意情事
    ，其竟因酒後反應與判斷能力降低，疏未注意，於通過上開交岔路口時闖越紅燈
    逕予前行，適未曾考領駕駛執照之乙○○騎乘ＫＦＡ－二四六號重型機車，沿台
    北市○○路南往北方向行駛，遵循交岔路口綠燈號誌行經該路口，乙○○因閃避
    不及，所騎乘機車後方遭甲○○駕駛之汽車撞及，乙○○因而人車倒地，受有右
    足撕裂傷六乘零點五乘零點五公分、右足第二趾近端指骨開放性骨折、左足擦傷
    四乘三公分、左膝擦傷三乘二公分、左手擦傷零點五乘零點五公分等傷害。甲○
    ○於駕車肇事致乙○○受傷後，竟另行起意逕自加速往板橋方向逃逸。嗣因目擊
    者許正道記下甲○○所駕駛汽車之車號報警處理，經警傳喚甲○○到案，始知上
    情（駕駛動力交通工具肇事，致人受傷而逃逸罪部分，業經原審判處罪刑，甲○
    ○不服提起上訴，於本院審理中撤回上訴而告確定）。
二、案經乙○○訴由台北市政府警察局萬華分局報告台灣台北地方法院檢察署檢察官
    偵查起訴。
    理  由
一、訊據上訴人即被告甲○○，矢口否認有任何駕駛過失傷害犯行，辯稱：被告固有
    於前述時間飲酒過量、酒醉駕車情事，惟並未經過肇事地點，亦無發生車禍撞傷
    告訴人乙○○情事，且依卷附道路交通事故調查報告平面圖資料所示，告訴人係
    由東往西方向，被告是由北往南方向，如何會發生追撞車禍；再者，警察係在板
    橋市發生車禍之事後，經過二個月才直接找被告，按被告所駕駛之車係登記被告
    之妻名義，警察卻能找到被告，甚為可疑；又告訴人報案之警局與被告作筆錄之
    警局不同；證人許正道之指證不實等語。
二、本院查：
（一）被告委於前述時、地有前述未注意車前狀況、至交岔路口未遵從號誌指示通行
      ，駕駛前開汽車撞及依照號誌騎駛機車之告訴人，而使告訴人受有前開傷害事
      實，業據告訴人乙○○於警訊、偵查、原審及本院審理中指訴綦詳，並經目擊
      證人許正道於警訊、原審調查時證述明確。而被告於事發時確已達酒醉不能安
      全駕駛動力交通工具之程度，亦有酒精濃度測試單、警製刑法第一百八十五條
      之三案件測試觀察紀錄表（附於台灣板橋地方法院檢察署八十九年度偵字第一
      二二八六號案卷第十三頁、第十頁）、台灣板橋地方法院八十九年度交易字第
      六三一號刑事判決書在卷可稽。
（二）依卷附道路交通事故調查報告表之肇事經過摘要所示，被告之自小客車係自西
      藏路由東往西方向行駛，告訴人之機車係自萬大路由南往北方向行駛，被告之
      自小客車沿西藏路內側車道闖紅燈至肇事路口時，其前車頭保險桿撞擊告訴人
      機車右後車身而肇事，致乙○○人車倒地，滑行受傷之事實，不惟與乙○○之
      指訴被害各情相符，目擊證人許正道並稱：「其於事發時正騎機車沿西藏路東
      往西方向行駛，行經萬大路遇紅燈而停時，一輛福特紅色車號ＤＡ–六七○二
      號自小客車與伊同向，由伊右後方超車闖紅燈，撞擊萬大路上由南往北，乙○
      ○所騎機車，賴女倒地受傷，因自小客車加速逃逸，而由伊協助報警處理」云
      云（參見乙○○及許正道之警訊筆錄、台北市政府警察局萬華分局交通分隊八
      十九年六月二十八日交通事故談話紀錄二份、補充資料表一份）；又告訴人乙
      ○○因本件車禍而受如事實欄所載之傷乙節，亦有台北市立和平醫院傷情診斷
      書一份附台灣台北地方法院檢察署八十九年度偵字第一六三一七號偵查卷可稽
      ，應堪徵信。
（三）被告雖辯稱其未經過前開肇事地點及未撞傷告訴人云云，惟查被告既自承當日
      晨間駕駛ＤＡ–六七○二號自小客車外出兜風，且其於稍後之同日上午七時二
      十分許，駕駛同部汽車駛經台北縣板橋市○○路四九三巷一弄八號前之環河路
      時，因酒醉不慎撞傷騎乘機車之被害人陳麗雲，被告在同日上午八時三分許，
      接受警方之呼氣酒精濃度測定時，其呼氣酒精濃度尚高達每公什一點二五毫克
      乙節，復經本院調閱臺灣板橋地方法院八十九年度交易字第六三一號全案卷宗
      詳核屬實；又目擊證人許正道於車禍發生後，同日即八十九年六月二十八日上
      午六時四十分，臺北市政府警察局萬華分局交通分隊製作交通事故談話紀錄表
      時，即已指證：「．．．，但當我車在該路口等紅燈一段時間後，從我車右後
      方直接往前闖紅燈的一部ＤＡ–六七○二號（紅色福特），．．．，發生碰撞
      後，該紅色ＤＡ–六七○二號自小客車也沒有停下．．．。我本人確定該重機
      （車）為綠燈，而ＤＡ–六七○二號自小客車闖紅燈。」等語（參見八十九年
      度偵字第一六三一七號偵查卷第九頁），足見該目擊證人許正道於車禍發生後
      ，應警方調查訊問時，即已指證車禍之經過情形，且對肇車汽車之顏色、車號
      指證無誤，自堪採信，是被告上開所辯，顯係事後諉責之詞，要無足採。是被
      告有右開不法情事，應堪徵信。
三、按汽車行駛時，駕駛人應隨時注意車前狀況，並隨時採取必要之安全措施；又汽
    車行駛至交岔路口時，行進、轉彎應遵守燈光或交通警察之指示，道路交通安全
    規則第九十四條第三項、第一百零二條第一項第一款分別定有明文。而依卷內道
    路交通事故調查報告表所載，事發當時天候晴、日間自然光線、柏油路面、乾燥
    、無缺陷、無障礙物、視距良好，並無不能注意情事，被告竟於酒後反應與判斷
    能力均不佳之狀況下，駕車行經西藏路、萬大路交岔路口時，疏未注意車行前方
    告訴人正騎乘機車遵照號誌指示行經該路口，復未遵照號誌指示擅自闖越紅燈逕
    予前行，致駕車與告訴人騎乘之機車發生碰撞致告訴人成傷，被告就本件事故之
    發生為有過失，至屬明確。而告訴人亦因本件事故受有如事實欄所載之傷害，有
    台北市立和平醫院出具之診斷書在卷可稽，告訴人所受傷害與被告之過失行為間
    有相當因果關係。告訴人乙○○，雖為無照駕駛，已據其在本院中承認屬實，惟
    其於本件車禍中遵行其行向車道及交通號誌，依規定在車道內行駛，被告車輛闖
    紅燈，嚴重違規至肇事端，當非其預期注意範圍，自不得令其負注意責任。被告
    過失傷害犯罪事證明確，犯行堪予認定，依法應予論科。
四、查被告在警訊及偵查中雖自陳其係從事送貨員工作，惟其堅詞否認其於發生車禍
    時係正在執行其送貨員之送貨業務。經核閱全卷，亦無本件車禍之發生與被告之
    送貨業務有關之記載；本件係被告在同日凌晨一時起至五時止之非上班時間，在
    其當時之居住處所喝酒後，開車外出兜風，此有其於警訊之警訊筆錄可資佐證，
    足見被告上開辯解，尚非無稽，堪予採信；是被告並非因其在執行業務時肇事，
    自不能以業務過失傷害之罪責相繩。
五、綜上所述，核被告駕駛汽車，因過失致使他人受傷，係觸犯刑法第二百八十四條
    第一項前段之過失傷害罪。原審以被告犯罪之事證明確，予以論罪科刑，原非無
    見，惟查本件被告在車禍發生之駕車目的與行為，均與其是否為從事業務之人，
    因業務上之過失傷害人之罪無關，原審竟以業務上過失傷害之罪責論罪，尚有未
    合。本件被告之上訴意旨否認犯罪，固無理由，惟原判決此部分既有上開可議之
    處，自屬無可維持，應與所定應執行刑部分，一併撤銷改判。查被告曾因賭博案
    件，於八十五年間經臺灣宜蘭地方法院判處有期徒刑六月，併科罰金四萬五千元
    確定，有期徒刑部分於八十五年五月七日易科罰金執行完畢，此有本院被告全國
    前案紀錄表在卷可憑，其於五年以內再犯上開有期徒刑以上各罪，為累犯，應依
    刑法第四十七條規定加重其刑。茲審酌被告怠於履行駕車應盡之注意義務，至肇
    車禍，兼衡告訴人所受之傷害，尚非嚴重，告訴人並到庭並表示體諒被告經濟情
    形不佳，自願放棄求償，及被告家庭生活情況等一切情狀，並就原判決所定應執
    行刑部分亦併予撤銷，放處如主文所示之刑。又被告行為後，刑法第四十一條於
    九十年一月四日修正，同年月十日經總統公布施行，其規定：「犯最重本刑為五
    年以下有期徒刑以下之刑之罪，而受六個月以下有期徒刑或拘役之宣告，因身體
    、教育、職業、家庭之關係或其他正當事由，執行顯有困難者，得以一元以上三
    元以下折算一日，易科罰金。但確因不執行所宣告之刑，難收矯正之效，或難以
    維持法秩序者，不在此限。」前述易科罰金之折算標準，另已據罰金罰鍰提高標
    準條例第二條前段規定，就其原定數額提高為一百倍折算一日，按照刑法第二條
    第一項前段規定，就被告所受宣告之刑，自應依前引修正後之刑法第四十一條規
    定，諭知易科罰金之折算標準，資為懲儆。
據上論斷，應依刑事訴訟法第三百六十九條第一項前段、第三百六十四條、第二百九
十九條第一項前段、刑法第二百八十四條第一項前段、第四十七條、第二條第一項前
段、第四十一條第一項前段、罰金罰鍰提高標準條例第一條第一項前段、第二項，判
決如主文。
本案經檢察官陳文琪到庭執行職務。
中    華    民    國    九十二    年      三        月      十九        日
                              臺灣高等法院刑事第十六庭
                                  審判長法  官  許  增  男
                                        法  官  周  煙  平
                                        法  官  陳  孟  瑩
右正本證明與原本無異。
不得上訴。
                                        書記官  林  志  明
中    華    民    國    九十二    年      三        月      二十一      日
附錄：本判決論罪科刑法條全文
刑法第二百八十四條第一項前段
因過失傷害人者，處六月以下有期徒刑拘役或五百元以下罰金。


司法院資訊處製作；財團法人民間司法改革基金會備份。
